【裁判字號】    97,訴,1216
【裁判日期】    970808
【裁判案由】    清償債務
【裁判全文】
臺灣高雄地方法院民事判決              97年度訴字第1216號
原      告  丁○○
被      告  丙○○○
            古映昕原名乙○○.
兼訴訟代理人甲○○
當事人間清償債務事件，本院於民國97年7月25日言詞辯論終結
，判決如下：
  主  文
被告應在繼承古德虎之遺產範圍內連帶給付原告新台幣壹佰伍拾
伍萬元，及自民國九十七年六月二十四日起至清償日止，按年息
百分之五計算之利息。
原告其餘之訴駁回
訴訟費用由被告連帶負擔。
本判決第一項於原告以新臺幣伍拾壹萬陸仟元供擔保後，得假執
行。
原告其餘假執行之聲請駁回。
  事實及理由
一、原告主張：訴外人古德虎生前陸續向原告借款共新台幣（下
    同）155 萬元，並簽發本票4 張及將坐落在高雄縣美濃鎮○
    ○段686 、686-6 地號土地之所有權狀交予原告。詎古德虎
    未依約還款，已於民國96年12月19日死亡，被告為古德虎之
    法定繼承人，均未聲明拋棄繼承，被告自應就上開借款負連
    帶清償之責等情，爰依消費借貸契約及繼承之法律關係，聲
    明：被告應連帶給付155 萬元，及自起訴狀繕本送達之翌日
    即97年6 月24日起至清償日止，按年利率5%計算之利息，並
    願供擔保請准宣告假執行。
二、被告則以：如古德虎確實有積欠原告上開債務，願意以繼承
    所得之財產清償上開債務等語資為抗辯，並聲明：請求駁回
    原告之訴。
三、兩造爭執與不爭執之事項：
  (一)不爭執部分如下，並有原告提出本票4 紙、高雄縣美濃鎮○
    ○段686 、686-6 地號之土地所有權狀、古德虎繼承系統表
    、戶籍謄本等在卷（見本院卷第10-12 、23-29 頁）及本院
    依職權調閱本院家事法庭97年度繼字第899 號限定繼承事件
    卷宗查明屬實，堪信實在。
    1. 丙○○○為古德虎之配偶，甲○○、古映昕為古德虎之
       子女，古德虎已於96年12月19日死亡，丙○○○、甲○
       ○、古映昕均為古德虎之繼承人，已向本院聲請限定繼
       承，經本院以97年度繼字第899 號受理在案。
    2. 古德虎生前積欠原告155萬元之債務未清償 。
  (二)爭執部分：被告主張於限定繼承範圍內，負債務清償責任，
    有無理由？
四、本院判斷意見如下：
（一）按繼承人自繼承開始時，除本法另有規定外，承受被繼承
      人財產上之一切權利、義務；繼承人對於被繼承人之債務
      ，負連帶責任；繼承人得限定以因繼承所得之遺產，償還
      被繼承人之債務；繼承人有數人，其中一人主張為前項限
      定之繼承時，其他繼承人視為同為限定之繼承；為限定之
      繼承者，其對於被繼承人之權利、義務，不因繼承而消滅
      ，民法第1138 第1款、第1147條、第1148條、第1153條第
      1 項、第1154條定有明文。而限定繼承之繼承人，仍應繼
      承被繼承人之債務全額，僅以因繼承所得之遺產為限度，
      負償還責任，即限定繼承人非無債務，僅其責任有限而已
      ；限定繼承債權人，得就債權全額為裁判上及裁判外一切
      請求，惟債權人起訴請求，繼承人如提出限定繼承之抗辯
      時，法院應為保留的給付（於繼承財產限度內為給付）之
      判決。
（二）本件被告為被繼承人古德虎之配偶及子女，又被告丙○○
      ○已於法定期間開具遺產清冊呈報法院為限定繼承，經本
      院裁定准許並依法刊登新聞紙公示催告，有本院95年度繼
      字第899 民事裁定可按，並經本院職權調閱上開卷宗審認
      屬實，則依上開法條說明，其限定繼承之效力自應及於古
      映昕、甲○○，而丙○○○、古映昕、甲○○既均已對被
      繼承人古德虎之遺產為限定繼承，則其等僅於繼承古德虎
      遺產之範圍內，就原告之債務負連帶賠償之責。至於繼承
      財產之多寡、有無隱匿遺產或在遺產清冊為虛偽之記載，
      均非本件判決得斟酌之範圍。又原告主張其對古德虎有
      155 萬元之借款債務，未受清償等情，固為兩造不爭執，
      業如前述，則揆諸前開法條、說明，被告僅就繼承古德虎
      之財產範圍內，就古德虎之債務負連帶清償之責，從而，
      原告請求被告就繼承古德虎之財產範圍內，給付原告155
      萬元及自97年6 月24日起至清償日止，按年息百分之5 計
      算之法定遲延利息部分，為有理由，應予准許，至逾此部
      分之主張，洵屬無據。
五、從而，原告依據借貸契約、繼承之法律關係，請求被告於繼
    承古德虎遺產之範圍內，連帶給付原告155 萬元，及自97年
    6 月24日起至清償日止，按年息百分之5 計算之利息，為有
    理由，應予准許，其逾此部分之請求，則無理由，應予駁回
    。原告陳明願供擔保，聲請宣告假執行，經核原告勝訴部分
    ，核與法律之規定相符，爰酌定相當擔保金額准許之；至原
    告其餘假執行之聲請，因訴之駁回而失所依附，不予准許，
    併予敘明。
六、據上論結，本件原告之訴為一部有理由，一部無理由，依民
    事訴訟法第79條、第85條第2 項、第390 條第2 項，判決如
    主文。
中    華    民    國    97    年    8     月    8     日
                  民事第六庭  法  官  陳銘珠
以上正本證明與原本無異。
如不服本判決，應於送達後20日內，向本院提出上訴狀並表明上
訴理由，如於本判決宣示後送達前提起上訴者，應於判決送達後
10日內補提上訴理由書（須附繕本）。
中    華    民    國    97    年    8     月    8     日
                              書記官  劉音利


司法院資訊處製作；財團法人民間司法改革基金會備份。
